臺灣高等法院民事裁定　　　　　　　　 100年度抗字第1377號
抗　告　人　黃一生
相　對　人　太廣股份有限公司
法定代理人　歐陽鯤
上列抗告人因與相對人太廣股份有限公司間請求履行契約事件，
對於中華民國100年9月14日臺灣新竹地方法院100年度審訴字第
308號裁定，提起抗告，本院裁定如下：
    主      文
原裁定廢棄。
    理      由
一、原裁定意旨略以：抗告人主張其於民國（下同）95年7月23
    日與相對人簽訂房屋預定買賣合約書（下稱系爭買賣契約）
    ，向相對人買受坐落新竹縣新豐鄉○○段617-4等地號土地
    上約20,947坪興建之綠景莊園（下稱系爭建案）編號H30房
    屋1戶，價金新台幣（下同）8,013,600元；於95年7月23日
    與案外人新竹建築經理股份有限公司（下稱新竹公司）簽訂
    土地預定買賣合約書（下稱系爭土地契約），向新竹公司買
    受前開房屋坐落之土地應有部分如系爭土地契約第2條約定
    ，價金3,116,400元。依約，相對人應於97年3月8日前完成
    主建築物、附屬建築物及使用執照所定之必要設施，並申請
    使用執照，每逾一日應按已繳付房屋價款萬分之五單利計算
    遲延利息予伊。惟相對人於99年9月17日始取得使用執照，
    已逾期923日，爰依系爭房屋契約第8條第1項、第2項約定，
    請求相對人給付遲延利息1,055,039元及法定遲延利息，因
    兩造已就本件債務合意以臺灣臺中地方法院為第一審管轄法
    院，有系爭房屋契約第21條可證，爰依職權將本件移送臺灣
    臺中地方法院。
二、抗告意旨則以：
  (一)本件雖合意由台灣台中地方法院管轄，但抗告人住「新竹市
    ○○村○路19號3樓； 相對人營業所設於「台北市」松山區
    ○○○路35號11樓之1； 本件買賣契約由相對人設於「新竹
    縣」新豐鄉之新豐營業所招攬，有關買賣價金給付及不動產
    之交付，其履行地均在新竹縣， 依民事訴訟法第6條、第12
    條規定，均得由該事務所所在及契約履行地之原法院即台灣
    新竹地方法院管轄，原法院逕將本件移送台灣台中地方法院
    ，對雙方均有重大之不利益。
  (二)本件未經相對人提出合意由台灣台中地方法院管轄之抗辯，
    原法院逕將本件移送臺灣臺中地方法院管轄，亦有違誤等語
    ，爰請求廢棄原裁定。
三、按當事人得以合意定第一審管轄法院，民事訴訟法第24條第
    1 項前段定有文明，惟該合意管轄，如當事人之一造為法人
    或商人，依其預定用於同類契約之條款而成立，按其情形顯
    失公平者，他造於為本案之言詞辯論前，得聲請移送於其管
    轄法院，民事訴訟法第28條第2項亦定有明文。查：
  (一)兩造因履行系爭契約涉訟時，合意以臺灣臺中地方法院為第
    一審管轄法院，固有抗告人提出之系爭房屋預定買賣合約書
    第21條可證。
  (二)惟：
    1.系爭合約有關合意管轄之約定，係依相對人用於系爭建案
      之制式房屋及土地預定買賣合約書之條款而成立，有該房
      屋預定買賣合約書可憑（見原審卷第20頁）。
    2.原法院依上開條款，將本件移送合意管轄之台灣台中地方
      法院，抗告人提出抗告，並主張本件如由台灣台中地方法
      院合意管轄，對雙方均有重大不利益；原法院（台灣新竹
      地方法院）並非無管轄權，相對人是否違反契約，尚需勘
      驗位於台灣新竹地方法院轄區之現場等語（見本院卷第8
      頁），應可認抗告人已依民事訴訟法第28條第2 項規定，
      聲請將本件移送於前開合意台中管轄法院以外之原法院管
      轄。
  (三)次查：
    1.抗告人之住所設於新竹市○村○路19號3樓，有起訴狀可
      證（見原法院卷第3頁）。
    2.相對人營業所設於台北市松山區○○○路35號11樓之1 ，
      有經濟部商業司- 公司資料查詢表可憑（見原法院卷第59
      頁）；相對人於台中市○○區○○路1段388號11樓設有通
      訊處，則有房屋預定買賣合約書可憑（見原審卷第24頁）
      。
    3.系爭房屋預定買賣契約之相關業務，相對人交由其設於新
      竹縣新豐鄉○○路仰德高中旁「新豐營業所」辦理，有蓋
      用「新豐營業所」統一發票專用章用以收受系爭建案工程
      追加款之統一發票可憑（見原審卷第53頁）。
    4.系爭房屋預定買賣契約之買賣標的物係坐落新竹縣新豐鄉
      ○○段617-4等地號土地上約20,947坪興建之綠景莊園（
      編號H30之房屋；本件契約關於（房屋）建築設計變更、
      驗收、房屋產權登記、交付不動產相關文件、保固等契約
      之履行地均為該房屋基地所在之新竹縣新豐鄉，有該買賣
      契約可證（見原審卷第9-14頁）。
    5.據上，兩造合意管轄之臺灣臺中地方法院，僅與相對人設
      於台中市之通訊處產生聯結，有關系爭契約買方（抗告人
      ）之住所、賣方（相對人）之主事務所；系爭建案有關之
      業務以及買賣標的物所在；契約主要事項之履行地等，均
      在該院管轄區域外之原法院轄區。
  (四)本院審酌：依抗告人起訴主張「相對人未依約於97年3月8日
    前完成主建築物、附屬建築物及使用執照所定之必要設施，
    並申請使用執照，應依系爭房屋契約第8條第1項、第2項規
    定，給付遲延利息1,055,039元及法定遲延利息」之訟爭事
    實觀之，本件如移由兩造合意之臺灣臺中地方法院管轄，除
    相對人自其設於台中市之通訊處，前往臺灣臺中地方法院應
    訊，較為便利外，其餘與本件契約履行相關之所有人員，含
    相對人設於新竹縣新豐鄉「新豐營業所」承辦本案之業務員
    ，主管系爭建案之新竹縣政府人員，甚至包括自台北市主事
    務所前來之相對人等，均需遠赴臺灣臺中地方法院進行各種
    訴訟程序，其多數人「不便利」就審所耗費之各項資源成本
    ，顯然高於單一相對人自其通訊處「便利」應訊所獲之利益
    。就受移轉之臺灣臺中地方法院而言，除相對人上開通訊處
    外，對所有人員必須為轄區外之傳訊及送達；對所有訴訟資
    料必須轉向原法院轄區進行調閱或查證；就買賣標的物有無
    依約完成之違約事項，除必要時，前往「原法院」勘驗外，
    甚至必須再囑託「原法院」代為進行，其公文往返曠日費時
    ，既未能有效使用公共資源，亦不能達成審判機關就近調查
    以利訴訟進行之經濟目的。是本件如移由兩造合意之臺灣臺
    中地方法院管轄，對多數人造成不便利之社會成本，既遠大
    於相對人自其通訊處便利應訊所獲之利益，亦不符合有效使
    用公共資源，以利訴訟進行之經濟目的，應可認定系爭買賣
    合約書有關本件合意由臺灣臺中地方法院管轄之約定，顯失
    公平，而抗告人聲請移轉管轄之原法院，同時具有方便多數
    人應訊，且符合訴訟經濟之目的，應予准許。
四、綜上，原法院逕將本件裁定移送臺灣臺中地方法院，尚有未
    合。抗告意旨，指摘原裁定不當，聲明廢棄，非無理由，應
    由本院廢棄原裁定如主文所示。
五、據上論結，本件抗告為有理由，爰裁定如主文。
中    華    民    國  100     年    10    月    25    日
                    民事第十五庭
                        審判長法  官 林恩山
                              法  官 郭松濤
                              法  官 陳雅玲
正本係照原本作成。
不得再抗告。
中    華    民    國   100    年    10    月    26    日
                              書記官 潘大鵬